臺灣臺中地方法院刑事判決　　　　　　　 94年度易字第839號
公訴人臺灣臺中地方法院檢察署檢察官
被　　　告　丁○○
上列被告因竊盜案件，經檢察官提起公訴（94年度偵緝字第36號
），本院判決如下：
    主    文
丁○○無罪。
    理    由
一、公訴意旨略以：被告丁○○意圖為自己不法之所有，於民國
    九十三年六月十一日二十二時許，在臺中縣大甲鎮○○○路
    一○六號前，竊取丙○○所有車牌號碼為ＯＰ－四四五五號
    之自用小客車，得手後逃離現場。嗣於同年六月十二日凌晨
　　一時四十分許，不知情之戊○○（業由檢察官另為不起訴處
　  分）與其妻甲○○及乙○○至臺中縣龍井鄉○○街八一巷口
    找丁○○，丁○○請渠等至前揭贓車內等待並離開現場。嗣
    經警前往盤查，並查悉該車為贓車而循線查獲上情，因認被
    告涉犯刑法第三百二十條第一項之竊盜罪嫌云云。
二、按犯罪事實應依證據認定之，無證據不得認定犯罪事實；不
    能證明被告犯罪或其行為不罰者，應諭知無罪之判決，刑事
    訴訟法第一百五十四條第二項、第三百零一條第一項分別定
    有明文。又告訴人之告訴，係以使被告受刑事追訴為目的，
    是其陳述是否與事實相符，仍應調查其他證據以資審認。且
    事實之認定，應憑證據，如未能發現相當證據，或證據不足
    以證明，自不能以推測或擬制之方法，以為裁判基礎。且認
    定犯罪事實所憑之證據，雖不以直接證據為限，間接證據亦
    包括在內；然而無論直接或間接證據，其為訴訟上之證明，
    須於通常一般之人均不致有所懷疑，而得確信其為真實之程
    度者，始得據為有罪之認定，最高法院五十二年度臺上字第
    一三○○號、四十年度臺上字第八六號及七十六年度臺上字
    第四九八六號分別著有判例可資參照。又刑事訴訟法第一百
    六十一條已於九十一年二月八日修正公布，修正後同條第一
    項規定：檢察官就被告犯罪事實，應負舉證責任，並指出證
    明之方法。因此，檢察官對於起訴之犯罪事實，應負提出證
    據及說服之實質舉證責任。倘其所提出之證據，不足為被告
    有罪之積極證明，或其闡明之證明方法，無從說服法官以形
    成被告有罪之心證，基於無罪推定之原則，自應為被告無罪
    判決之諭知（最高法院九十二年度臺上字第一二八號判例意
    旨參照）。
三、本件公訴人認被告丁○○涉有上開竊盜罪嫌，係以（１）被
　　告於偵查中辯稱：「我與戊○○是在監獄認識的，後來有點
    衝突，當天他要對我開槍，但是未見到我，因此他才說車子
    是我牽的，他找我當天我有請房東太太去黎份派出所報案說
    有人要對我開槍，警方有到場，他因此懷恨在心，時間約在
    九十三年六月十二日凌晨。」云云，與證人即警察盤查車輛
　  時在場之乙○○於警詢時陳述：「我（當日）是由臺中市○○○路朝馬車站乘坐計程車到臺中縣龍井鄉○○街八一巷口
　  ，到達時戊○○及甲○○，還有綽號黑松的朋友已在現場等
　  候，後來黑松請我們在ＯＰ－四四五五號汽車車上等他，他
    要去拿東西，拿完了就回來，沒多久就被查獲，警方提供口
　　卡片上名字為丁○○之男子就是黑松。」等語明確，與被告
  　所辯之情節出入甚大。且被告陳稱當日曾委請房東報案稱有
    人要對其開槍云云，經檢察官函詢臺中縣警察局烏日分局詢
　  問報案紀錄及受理情形，該局覆稱當日民眾報案紀錄及受理
　  一一○案件紀錄並無上揭情事，有該分局九十四年三月十七
    日烏警刑字第○九四○○○三三六七號函卷可稽，足認被告
    所辯，無非杜撰之詞，絕不可採。（２）復有丙○○立據之
　　贓物認領保管收據、員警職務報告等附卷可稽等，為其論據
　  。
四、訊據被告堅決否認有何竊盜犯行，辯稱：上開車輛非伊所竊
    取，伊也未曾坐過該車等語。經查：
(一)ＯＰ－四四五五號自用小客車係被害人丙○○所有，於九十
    三年六月十一日二十二時許，在臺中縣大甲鎮○○○路一○
    六號前遭竊，該車遭尋獲時車內方向盤損壞、鑰匙無法開啟
    電門，線路遭破壞等節，業經丙○○於警詢中指述明確，並
    有車輛竊盜、車牌失竊資料個別查詢報表－查詢車輛認可資
    料一份在卷可稽。再警察於ＯＰ－四四五五號自用小客車遭
    竊約三小時四十分後，即於九十四年六月十二日一時四十分
    許，在臺中縣龍井鄉○○街八一巷口，因見該車行跡可疑而
    上前盤查，發現證人戊○○坐在該車駕駛座，戊○○妻子甲○○坐在副駕駛座，乙○○坐在後座，被告則未在現場，更
    未在車內，且經警詢問戊○○車藉資料時，戊○○先係謊稱
    該車為其姑姑所有，嗣經警當場透過電腦查詢發現該車為遭
    竊贓車，旋且當場在車內查扣戊○○所有之竊盜用工具一批
    、海洛因毛重一九．一公克、均不具殺傷力之高壓空氣玩具
    手槍、掌心雷金屬玩具手槍各一支、玩具槍用底火四○顆、
    玩具金屬彈殼七發、ＢＢ彈一盒、偽造之調查局、刑事警察
    證件各一張（已貼上戊○○照片、可二張互相替換）、警用
    手銬一付、警棍二枝、注射針筒一支、電子磅秤一臺、手機
    型電擊棒一支；乙○○所有之注射針筒五支等節，業據戊○○、甲○○、乙○○分別於警詢及偵查中供承在卷，並有警
    察職務報告一份、照片、現場圖各一張、內政部警政署刑警
    察局九十三年六月二十九日刑鑑字第○九三○一二六四二三
    號槍彈鑑定書一份在卷可按，並有該等扣案物可資佐證，均
    足認定。
（二）被告於本院九十四年八月四日審理期日前，均一再辯稱案
      發當晚伊未曾前往臺中縣龍井鄉○○街八一巷口赴約云云
      ，直至本院九十四年八月四日審理期日始直承：戊○○等
      人開車至約定地點時，伊其實有在現場看，但伊確實未曾
      上車，更未竊取本案車輛等語。核被告對於其是否曾至戊○○等三人遭查獲地點一節，所供雖曾有不實之處。再被
      告所稱報案情節云云，經檢察官函查結果，亦無該報案資
      料，有前述函文可證，固亦可認定。惟按認定犯罪事實應
      依證據，為刑事訴訟法所明定，故被告否認犯罪事實所持
      之辯解，縱屬不能成立，仍非有積極證據足以證明其犯罪
      行為，不能遽為有罪之認定（最高法院三十年度上字第一
      八三一號判例意旨參照）。就本案而言，應審認者係究有
      何積極證據足認被告確有檢察官起訴之竊盜犯行。經查：
(１)證人乙○○於九十三年六月十二日偵查中證稱：「（今天所
    坐的車號ＯＰ－四四五五號自用小客車是何人偷的？）我去
    的時候車子就在那裡，甲○○叫我上去坐著等人，就被警察
    抓了。」等語，於本院審理中亦結證：伊不知當天是何人將
    車開至為警查獲現場等語，則證人乙○○此部分所證情節顯
    不足以證明該車為被告所竊。
（２）證人戊○○於警詢中雖曾陳稱：該車係伊與被告於九十三
      年六月八日或九日，在臺中縣大甲地區以被告所有之六角
      扳手共同竊取，扣案竊盜工具一批中之六角扳手一支即係
      被告所有，餘則為其所有云云。惟九十三年六月八日或九
      日當時，ＯＰ－四四五五號自用小客車尚未遭竊，證人戊○○此部分陳述既與事實不符，已難遽採為被告有罪之認
      定。況證人戊○○於九十三年六月十二日偵查中先係陳
      稱：「 (警察剛抓到你的時候，為何說車子是你姑姑的？
      ）我朋友說是他姑姑的。」云云，嗣於本院審理中則結證
      稱：「伊直至為警查獲後，經警告知始知該車為贓車」。
      當天是被告臨時邀伊去玩，約伊在遭查獲處會合，伊本要
      自己開車，但被告說不用並駕駛該贓車於九十三年六月十
      一日晚上十二點之前至伊住處載伊與甲○○，由伊坐副駕
      駛座，李珠美坐在後座。到了被查獲處後，被告說要上樓
      去拿東西，馬上下來，並叫伊坐到駕駛座，如果車子擋到
      人家，請伊移動車輛，但被告尚未下來，警察即來臨檢查
      獲，且其間伊未曾移動過車子。至甲○○則是因乙○○說
      想在後座睡一下才坐到副駕駛座。此外，「伊係因被告告
      訴伊該車為被告姑姑所有，才向警察稱車輛是姑姑所有，
      伊在事發之前並未對甲○○稱車子是贓物，是後來警察一
      起告訴伊與甲○○該車是贓車」云云，且經本院當庭告知
      甲○○於警詢中之證述後，戊○○又即改口稱：伊在車內
      時有說這輛車怪怪的云云；證人乙○○於九十三年六月
      十二日警詢中證稱：當天伊自臺中市○○路朝馬車站乘坐
      計程車到為警查獲地點時，戊○○、甲○○及被告已在現
      場等候，後來「被告叫渠等在ＯＰ－四四五五號車上等候
      」，並說去拿個東西再回來，沒多久就被警察查獲云云，
      嗣於同日偵查中則稱：「（今天所做的車號OP4455號自小
      客車是何人偷的？）我去的時候車子就在那裡，『甲○○
      叫我上去坐著等人』，就被警察抓了。」等語；繼於本院
      審理中又結證稱：伊不知ＯＰ－四四五五號自用小客車是
      何人開到現場，伊到現場時，被告等三人均坐在車內，並
      均下車，當時戊○○是從「後座」下車，之後被告說要上
      去樓上拿東西，戊○○就坐到駕駛座去，甲○○則坐在副
      駕駛座，伊坐上後座睡覺，約經「半小時」警察就來了。
      且被告有說ＯＰ－四四五五號自用小客車是「被告所有」
      云云，旋又改稱：伊到達現場時，戊○○是從駕駛座旁邊
      的座位下來云云，繼又改稱：戊○○是從駕駛座後面的座
      位下來云云；證人即戊○○妻子甲○○於九十三年六月
      十二日警詢中證稱：九十三年六月十一日十八時左右，伊
      在家中接到被告打來的電話，被告說要來找伊與戊○○。
      旋被告即於該日「二十時」左右駕駛ＯＰ－四四五五號自
      用小客車至伊家載伊與戊○○到為警查獲地點，途中伊坐
      在右後乘客座，戊○○坐在右前座，到達為警查獲處，被
      告「將車輛停好並熄火後」，叫伊與戊○○在車上等，並
      下車去拿東西要給伊與戊○○。「伊與戊○○在車上等被
      告時，乙○○就來了」。乙○○來了之後，戊○○就坐到
      駕駛座，伊換坐到右前座，乙○○則坐在後座，「然後，
      戊○○就拿工具（起子）將方向盤掀開，接線發動車子」
      。距被告離開約「一至二小時」後，警察就來了。警察在
      車內發現的一批工具及查禁物係戊○○所有。伊知道ＯＰ
      －四四五五自用小客係失竊車輛，因「戊○○」有告訴伊
      云云。是核諸證人戊○○、乙○○及甲○○三人所陳情節
      ，顯有下列先後不一、互相矛盾及與常情不符之處：（１
      ）乙○○到達現場時，被告究係仍在一樓車內或早已離開
      現場到樓上去？（２）對於究係被告或甲○○叫乙○○上
      車等候一節，乙○○所證先後不一。（３）對於戊○○究
      有無對甲○○稱該車是贓車一節，戊○○所證先後反覆，
      且與其妻甲○○所陳情節不符。（４）被告當時究係稱該
      車是姑姑所有，抑或是稱該車為被告所有？戊○○與乙○○所述情節不同。（５）被告既稱該車是被告姑姑所有，
      則戊○○何以會在警察盤問之初，向警察稱該車是戊○○
      姑姑所有？（６）被告既只是要上樓拿東西一下，何須將
      車熄火？又豈有讓戊○○與甲○○在六月之「夏天」坐在
      已熄火之車上等候之理？而戊○○又何須在未發生須移動
      車輛之情形下，坐到駕駛座必要？更有甚者，戊○○怎會
      坐到駕駛座即拿起子將方向盤掀開，接線發動車子？（７
      ）被告既稱只是要上樓拿一下東西，馬上回來，則戊○○
      、乙○○及甲○○等三人，豈有在車上等了一、二個小時
      ，直到遭警盤查時為止之理？（８）戊○○既係受被告之
      邀一同出遊，並由被告駕駛上述贓車至戊○○家中載戊○○與甲○○，則戊○○何以會將其所有之前述竊盜工具等
      多樣扣案物，放置在非伊所使用之贓車內？準此，上揭三
      位證人所為不利於被告之陳詞，既有前揭瑕疵，已難遽採
      為不利於被告之認定。且參之證人己○○於本院審理中結
      證稱：九十三年六月十二日伊遭警查獲約半小時後，戊○○等人即遭警查獲，戊○○應係在等被告時遭警臨檢查獲
      ，認為係遭被告檢舉，才說車是被告所竊，當時在警察局
      時，戊○○也有懷疑是伊報警等語；及依警察查獲當時戊○○既係坐在駕駛座，車內物品且為戊○○所有，戊○○
      除曾於警詢中供陳伊為行竊之人等語外，並曾在車內駕駛
      座拿工具將方向盤掀開，接線發動車子等情觀之，戊○○
      涉嫌行竊之嫌疑，實不下於被告，及戊○○、乙○○及甲○○確有可能因在等被告時，突然遭警臨檢盤查而遭警查
      獲，認為本案係遭被告檢舉，始嫁禍被告之可能等情，被
      告辯稱伊並未竊取ＯＰ－四四五五號自用小客車等語，即
      非不可採信。此外，復查無其他積極事證足認被告確有檢
      察官起訴之竊盜犯行，揆諸首開說明，既不能證明被告犯
      罪，即應為其無罪之諭知，以免冤抑。
據上論斷，應依刑事訴訟法第三百零一條第一項，判決如主文。
中　　華　　民　　國　　94　　年　　8 　　月　　18　　日
                       臺灣臺中地方法院刑事第十庭
                           審判長法  官  郭瑞祥
                                 法  官  黃炫中
                                 法  官  江奇峰
上正本證明與原本無異。
如不服本判決，應於送達後十日內向本院提出上訴狀（須附繕本
），上訴於臺灣高等法院臺中分院。
                                 書記官  陳美年
中　　華　　民　　國　　94　　年　　8 　　月　　18　　日
